【裁判字號】    95,交易,271
【裁判日期】    951221
【裁判案由】    傷害
【裁判全文】
臺灣臺中地方法院刑事判決             95年度交易字第271號
公  訴  人  臺灣臺中地方法院檢察署檢察官
被      告  甲○○
            乙○○
共      同
選任辯護人  王文聖  律師
上列被告因過失傷害案件，經檢察官提起公訴（九十四年度偵字
第一三六六四號、九十五年度偵字第七七六三號），被告等均於
準備程序就被訴事實為有罪之陳述，本院合議庭裁定由受命法官
獨任進行簡式審判程序，並予判決如下：
    主    文
甲○○因過失傷害人，處拘役肆拾日，如易科罰金，以銀元佰
元即新臺幣玖佰元折算壹日。
乙○○因過失傷害人，處拘役伍拾伍日，如易科罰金，以銀元
佰元即新臺幣玖佰元折算壹日。
    犯罪事實
一、甲○○於民國九十四年二月二十六日上午某時，駕駛車牌號
    碼八二六五－ＬＫ號自用小客車搭載乙○○，沿臺中市○區
    ○○路由東英路往十甲東路方向行駛。嗣於同日上午十一時
    五十分許，行經樂業路與十甲東路交岔路口前，並欲在該處
    路旁臨時停車時，本應注意臨時停車時，其右側前後輪胎外
    側距離路面邊緣不得逾六十公分。且依當時情形，並無不能
    注意之情事，竟疏未注意，即逕自在所駕駛車輛之右側前後
    輪胎外側距該處路面邊緣仍逾六十公分以上之地點停車，並
    讓乙○○開啟車門下車。而乙○○於開啟車門時，本應注意
    來往之行人、車輛，並讓來往之行人、車輛先行，且依當時
    情形，天候陰天，為日間自然光線，視距良好，復無不能注
    意之情事，竟亦疏未注意，即貿然開啟前揭自用小客車之右
    前車門，適有丙○○駕騎車牌號碼ＴＱ五－六九七號輕型機
    車，沿同路同向並自前揭自用小客車右側後方行駛至該處，
    因見乙○○開啟車門時已煞避不及，致機車之前車頭撞上該
    自用小客車之右前車門內側而人車倒地，因而受有左側脛、
    腓骨開放性骨折合併皮膚及軟組織壞死等傷害。嗣甲○○、
    乙○○於車禍後，在有偵查權限之警察機關尚未發覺犯罪前
    ，均留在現場，並主動向據報前來處理之臺中市警察局第三
    分局交通分隊警員林中凱坦承肇事，且自願接受裁判。
二、案經丙○○訴由臺中市警察局第三分局報請臺灣臺中地方法
    院檢察署檢察官偵查起訴。
    理    由
一、被告甲○○、乙○○就上揭犯罪事實已於警詢、偵查及本院
    訊問時均坦承不諱，核與告訴人丙○○於警詢及偵查中指述
    之情節大致相符（見警卷第七頁至第九頁、第一一頁，偵字
    第一三六六四號卷第九頁至第一０頁、第一四頁至第一五頁
    ），復有道路交通事故現場圖、道路交通事故調查報告表（
    一）、（二）、現場照片六張在卷足佐（見警卷第二０頁至
    第二五頁）。另告訴人因本件車禍，受有如犯罪事實欄所載
    之前揭傷勢，則有澄清綜合醫院診斷證明書一紙及該院九十
    五年七月二十六日澄高字第九五０三九六號函附之病情說明
    與相關病歷資料一份存卷可參（見偵字第一三六六四號卷第
    一九頁，本院卷第三五頁至第六五頁）。按汽車臨時停車時
    ，應依車輛順行方向緊靠道路右側，但單行道應緊靠路邊停
    車。其右側前後輪胎外側距離緣石或路面邊緣不得逾六十公
    分；又停車向外開啟車門時，應注意行人、車輛，並讓其先
    行；道路交通安全規則第一百十一條第二項與原道路交通安
    全規則第一百十二條第一項第十五款分別定有明文。被告甲○○、乙○○駕駛車輛與開啟車門時，自應盡前開道路交通
    安全之注意義務，小心從事。另依卷附交通事故調查報告表
    之記載，本件被告二人肇事之當時，天候陰，為日間自然光
    線，視距良好，依被告甲○○、乙○○之智識程度及當時情
    況，並無不能注意之情事，竟疏未注意，貿然停車及開啟車
    門。而告訴人所駕騎之YAMAHA牌、VINO50型機車之寬度為六
    十四公分，亦有該型機車詳細規格說明列印資料一紙存卷可
    查（見偵字第一三六六四號卷第七六之三頁），則以告訴人
    之機車寬度達六十四公分，且係與前揭被告甲○○所駕駛自
    用小客車之右前車門發生碰撞，被告甲○○臨時停車之地點
    ，自其所駕自用小客車之右側前後輪胎外側至該處路面邊緣
    之距離必逾六十四公分以上，方使該機車仍可通過前揭小客
    車之大半車身，被告乙○○亦必於開啟車門時，未能注意來
    往行人、車輛之動向，方致與駕騎機車通過之告訴人發生
    本件碰撞事故。故本件係因被告甲○○臨時停車時，疏未注
    意其所駕車輛之右側前後輪胎外側距離路面邊緣逾六十公分
    ，且所欲臨時停車之地點又係離交岔路口不遠處，縱有顯示
    右方向燈，仍有使人誤認其係欲於路口右轉之可能，均尚不
    足使同向在後騎乘機車之告訴人得以判斷其係欲臨時停車，
    而可預先為適當之操控反應；復因被告乙○○於開啟車門時
    ，未能注意後方駕騎機車行駛而來之告訴人，而依當時情形
    又非不能注意，以致發生本件車禍碰撞事故，使告訴人因此
    受有前述傷害，被告甲○○、乙○○顯有過失甚明。再告訴
    人因此車禍受有左側脛、腓骨開放性骨折合併皮膚及軟組織
    壞死等傷害，業如前述，被告二人之過失行為與告訴人之傷
    害間，具有相當因果關係，亦足認定。綜此，本件事證已臻
    明確，被告甲○○、乙○○之犯行，均洵堪認定。
二、被告甲○○、乙○○行為後，刑法及刑法施行法業於九十四
    年二月二日經總統以華總一義字第０九四０００一四九０一
    號令修正公布，並於九十五年七月一日施行。按行為後法律
    有變更者，適用行為時之法律，但行為後之法律有利於行為
    人者，適用最有利於行為人之法律，現行刑法第二條第一項
    定有明文。此條規定乃與刑法第一條罪刑法定主義契合，而
    貫徹法律禁止溯及既往原則，係規範行為後法律變更所生新
    舊法律比較適用之準據法，是刑法第二條本身雖經修正，但
    刑法第二條既屬適用法律之準據法，本身尚無比較新舊法之
    問題，應一律適用裁判時之現行刑法第二條規定以決定適用
    之刑罰法律，先予辨明。又以本次刑法修正之比較新舊法，
    應就罪刑有關之共犯、未遂犯、想像競合犯、牽連犯、連續
    犯、結合犯，以及累犯加重、自首減輕暨其他法定加減原因
    （如身分加減）與加減例等一切情形，本於統一性及整體性
    原則，綜其全部罪刑之結果而為比較，亦有最高法院九十五
    年度第八次刑庭會議決議可資參照。是按：
（一）刑法第二百八十四條第一項前段之過失傷害罪，法定刑得
      科銀元五百元以下罰金，據修正後刑法施行法增訂第一條
      之一：「中華民國九十四年一月七日刑法修正施行後，刑
      法分則編所定罰金之貨幣單位為新臺幣。九十四年一月七
      日刑法修正時，刑法分則編未修正之條文定有罰金者，自
      九十四年一月七日刑法修正施行後，就其所定數額提高為
      三十倍。但七十二年六月二十六日至九十四年一月七日新
      增或修正之條文，就其所定數額提高為三倍」及刑法第三
      十三條第五款修正為：「主刑之種類如下：五、罰金：新
      臺幣一千元以上，以百元計算之」等規定，是依修正後之
      法律，刑法第二百八十四條第一項前段之過失傷害罪所得
      科處之罰金刑最高為新臺幣一萬五千元（五百元三十）
      、最低為新臺幣一千元；然依被告甲○○、乙○○行為時
      之刑罰法律，即罰金罰鍰提高標準條例第一條前段規定之
      提高倍數十倍及刑法第三十三條第五款規定之罰金最低額
      一元計算，該罪之罰金刑最高為銀元五千元，最低額為銀
      元一元，若依現行法規所定貨幣單位折算新臺幣條例第二
      條之規定換算為新臺幣，最高額雖與新法同為新臺幣一萬
      五千元，然最低額僅為新臺幣三元。因此，比較上述修正
      前、後之刑罰法律，自應以被告二人行為時關於科處罰金
      刑之法律較有利於被告甲○○、乙○○。
（二）關於自首之問題，修正前刑法第六十二條係規定「對於未
      發覺之罪自首而受裁判者，減輕其刑。但有特別規定者，
      依其規定」，修正後刑法第六十二條則規定「對於未發覺
      之罪自首而受裁判者，得減輕其刑。但有特別規定者，依
      其規定」，此項變動影響行為人之刑罰法律效果，自屬刑
      法第二條第一項之「法律變更」。本件被告甲○○、乙○○自首之時間為新修正刑法生效前之九十四年二月二十六
      日，自應為新舊法比較，經比較新舊法結果，因修正前舊
      法規定為「必減」其刑，較有利於行為人，即新法之規定
      對於被告二人並無較為有利之情形，是依修正後刑法第二
      條第一項前段之規定，應適用被告甲○○、乙○○行為時
      之法律，即應適用修正前刑法第六十二條之規定，減輕被
      告二人之刑。
（三）綜合上述各條文修正前、後之比較，揆諸前揭最高法院決
      議及修正後刑法第二條第一項前段、但書規定之「從舊從
      輕」原則，因被告甲○○、乙○○所犯刑法第二百八十四
      條第一項前段過失傷害罪，依修正前刑法第三十三條第五
      款規定，其法定得予科處之罰金刑最低額度較低，且修正
      前刑法關於符合自首要件係規定為必減，綜其全部罪刑之
      比較，自應一體適用被告二人行為時之法律，即修正前刑
      法之相關規定及罰金罰鍰提高標準條例第一條前段，予以
      論處。
三、核被告甲○○、乙○○所為，均係犯刑法第二百八十四條第
    一項前段之過失傷害罪。又告訴人丙○○謂其因被告二人之
    本件車禍肇事，接受多次手術治療，因而導致其有慢性腎衰
    竭，需長期接受洗腎治療而受有重傷害，檢察官僅以過失傷
    害罪名起訴，實有未洽云云，惟查以，告訴人於案發前之九
    十四年一月六日即曾至中國醫藥大學附設醫院接受自費健康
    檢查，其於當次建檢中，檢查報告即顯示有慢性腎衰竭之跡
    象，有中國醫藥大學附設醫院九十五年十日四日院管檔字第
    ０九五一００三五八九號函附之病情說明一紙在卷可稽（見
    本院卷第一六七頁至第一六八頁），已難認告訴人所罹患之
    慢性腎衰竭與本件車禍有何直接關連性。且告訴人於本件車
    禍發生後，經送澄清綜合醫院診斷結果，車禍外力造成的傷
    勢係左側脛、腓骨開放性骨折合併皮膚及軟組織壞死等情，
    業見前述，告訴人受傷位置均係在四肢，並無顯示告訴人當
    時受有內部器官傷害之情。況告訴人於九十四年二月二十六
    日前，即有糖尿病合併腎臟病變，並無直接證據可認告訴人
    現有慢性腎衰竭、尿毒症等病灶與本件車禍而接受手術及術
    後投藥治療有關聯，此亦有澄清綜合醫院九十五年十月二十
    三日澄高字第九五０五七四號函覆之病情說明在卷足憑（見
    本院卷第一七二頁），則告訴人事後洗腎及慢性腎衰竭之原
    因，顯非被告二人之本件過失肇事行為所造成，難認與本件
    車禍有何因果關係，是告訴人認被告二人涉犯過失致重傷害
    罪名，尚屬無據，應併此說明之。另被告甲○○、乙○○於
    車禍發生後留在現場，且主動向前來現場處置之臺中市警察
    局第三分局交通分隊警員林中凱坦承肇事，自願接受裁判等
    情，業經被告甲○○供陳在案（見警卷第五頁、第一０頁）
    ，並有臺中市○○○道路交通事故肇事人自首情形紀錄表及
    前開道路交通事故調查報告表（二）載明被告肇事後並未逃
    逸之情可憑（見警卷第一二頁、第二二頁），被告甲○○、
    乙○○係對於未發覺之罪自首而受裁判，均應依修正前刑法
    第六十二條前段之規定，減輕其刑。爰審酌被告甲○○、乙○○之素行，有臺灣高等法院被告前案紀錄表可查，其二人
    於本件車禍之過失程度，告訴人之受傷狀況，被告甲○○、
    乙○○肇事後，雖積極與告訴人丙○○洽談和解事宜，並當
    庭提出新台幣五十萬元之賠償金，期以金錢稍事彌補告訴人
    因本件車禍所受身心之損害，然因彼此間所提出賠償條件差
    距過大，致未能達成和解，暨被告二人犯後始終坦認自己確
    有過失之犯罪後態度等一切情形，量處如主文所示之刑，並
    依修正前刑法第四十一條第一項前段及罰金罰鍰提高標準條
    例第二條之規定，諭知易科罰金之折算標準〔按涉及法院裁
    量權行使者，需於裁量權行使時，方有比較適用之問題，如
    易科罰金、易服勞役、緩刑、保安處分之宣告。故就一般綜
    合罪刑之結果而為比較，以決定罪刑之適用時，不需就易科
    罰金等列為比較，必迨已決定為緩刑、保安處分之宣告，或
    所處之刑得易科罰金或易服勞役時，始就各該緩刑、易科罰
    金等部分決定其適用標準。本件被告甲○○、乙○○犯罪時
    之刑法第四十一條係規定「犯最重本刑為五年以下有期徒刑
    以下之刑之罪，而受六月以下有期徒刑或拘役之宣告，因身
    體、教育、職業、家庭之關係或其他正當由，執行顯有困難
    者，得以一元以上三元以下（按：業經修正前罰金鍰提高標
    準條例第二條提高一百倍）折算一日，易科罰金。但確因不
    執行所宣告之刑，難收矯正之效或難以維持法秩序者，不在
    此限。」；嗣於九十四年二月二日經修正公布，並於九十五
    年七月一日施行，新刑法第四十一條修正為「犯最重本刑為
    五年以下有期徒刑以下之刑之罪，而受六個月以下有期徒刑
    或拘役之宣告者，得以新臺幣一千元、二千元或三千元折算
    一日，易科罰金。但確因不執行所宣告之刑，難收矯正之效
    ，或難以維持法秩序者，不在此限。」，上開法律既有變更
    ，經比較行為時法及裁判時法後，以行為時之修正前刑法關
    於易科罰金之規定對被告甲○○、乙○○較為有利，依刑法
    第二條第一項前段之規定，自應適用修正前刑法第四十一條
    第一項前段規定，就對被告二人所處拘役刑諭知易科罰金之
    折算標準〕。
據上論斷，應依刑事訴訟法第二百七十三條之一第一項、第二百
九十九條第一項前段，刑法第二條第一項前段、第二百八十四條
第一項前段，修正前刑法第六十二條前段、第四十一條第一項前
段，罰金罰鍰提高標準條例第一條前段，修正前罰金罰鍰提高標
準條例第二條，現行法規所定貨幣單位折算新臺幣條例第二條，
判決如主文。
本案經檢察官丁○○到庭執行職務。
中    華    民    國    95    年    12    月    21    日
                  刑事第一庭  法  官  陳思成
上正本證明與原本無異。
如不服本判決，應於送達後十日內向本院提出上訴狀（須附繕本
），上訴於臺灣高等法院臺中分院。
                              書記官  王嘉麒
中    華    民    國    95    年    12    月    21    日
附錄論罪科刑法條
刑法第二百八十四條第一項
因過失傷害人者，處六月以下有期徒刑、拘役或五百元以下罰金
，致重傷者，處一年以下有期徒刑、拘役或五百元以下罰金。


司法院資訊處製作；財團法人民間司法改革基金會備份。
